臺灣宜蘭地方法院刑事附帶民事訴訟判決
110年度附民字第151號
原      告  蔡昇佑


被      告  陳彥名



            謝雅萱



            林家寬



            鍾憶琳



            黃柏淞


上列被告等因本院110年度訴字第350號洗錢防制法等案件，經原
告提起附帶民事訴訟請求損害賠償，本院判決如下：
    主  文
原告之訴及假執行之聲請均駁回。
    事  實
一、原告主張：原告於民國110年5月21日某時許，接獲被告等人
    所屬詐欺集團不詳成員之電話，致其陷於錯誤，而匯款新臺
    幣（下同）150,051元至該詐欺集團不詳成員所指定之帳戶
    ，該筆款項旋遭被告鍾憶琳提領，並由被告鍾憶琳交付被告
    陳彥名，其因而受有損失150,051元。爰依法提起本件刑事
    附帶民事訴訟，請求被告等賠償原告所受損害等語。並聲明
    ：（一）被告等應給付原告150,051元及自起訴狀繕本送達
    之翌日起至清償日止按週年利率百分之五計算之利息，（二
    ）願供擔保請准宣告假執行。
二、被告未為任何聲明或陳述，亦未提出任何書狀。
    理  由
一、按提起附帶民事訴訟，應於刑事訴訟起訴後第二審辯論終結
    前為之，但在第一審辯論終結後提起上訴前，不得提起，刑
    事訴訟法第488 條定有明文。次按所謂「附帶民事訴訟」原
    本為民事訴訟程序，為求程序之便捷，乃附帶於刑事訴訟程
    序，一併審理及判決；申言之，在刑事訴訟中，因有訴訟程
    序可資依附，是以隨時可以提起附帶民事訴訟；若在辯論終
    結後，已無訴訟可言，自不得再行提起附帶民事訴訟，「須
    待提起上訴後，案件繫屬於第二審時，始有訴訟程序可資依
    附，始得再行提起附帶民事訴訟」，前開刑事訟法第488 條
    規定其故在此（臺灣高等法院暨所屬法院92年法律座談會刑
    事類提案第35號審查意見參照）。又法院認為原告之訴不合
    法或無理由者，應以判決駁回之，刑事訴訟法第502條第1項
    亦定有明文。
二、經查，被告陳彥名、謝雅萱、林家寬、鍾憶琳、黃柏淞所涉
    洗錢防制法等案件，經本院以110年度訴字第350號受理在案
    ，於110年10月15日進行審理程序，並於同日上午12時13分
    言詞辯論終結，此有本院當日錄音資料查詢結果1份附卷可
    憑，然原告蔡昇佑於前述刑事案件辯論終結後之同日下午1
    時22分始向本院提起本件附帶民事訴訟，有刑事附帶民事訴
    訟起訴狀上之本院收狀戳章為憑，揆諸前揭規定，本件原告
    之訴顯非合法，自應駁回原告附帶提起之民事訴訟。又原告
    之訴既經駁回，其假執行之聲請亦失所依據，應併予駁回。
    惟此仍無礙原告依所主張之法律關係另循一般民事訴訟途徑
    起訴或本案繫屬於第二審而有訴訟程序可資依附時，再行提
    起附帶民事訴訟之權利，附此敘明。
據上論結，應依刑事訴訟法第488條但書、第502條第1項，判決
如主文。
中　　華　　民　　國　　110 　年　　11　　月　　12　　日
                  刑事第二庭審判長法  官 黃永勝
                                  法  官 劉致欽
                                  法  官 陳盈孜
以上正本證明與原本無異。
對於本判決如有不服，應於送達後20日內，向本院提出上訴狀（
須按他造當事人之人數附繕本），但非對刑事訴訟之判決上訴時
，不得上訴。
                                  書記官　黃家麟
中　　華　　民　　國　　110 　年　　11　　月　　12　　日